臺灣高等法院臺中分院刑事裁定　　　　100年度交抗字第454號
抗　告　人
即受處分人　郭少鈞
上列抗告人因違反道路交通管理處罰條例案件，不服臺灣臺中地
方法院中華民國100年4月21日所為裁定（100年度交聲字第895號
），提起抗告，本院裁定如下：
    主  文
抗告駁回。
    理  由
一、本件抗告人及受處分人郭少鈞（下稱抗告人）抗告意旨略以
    ：依度量衡法第2條第8款規定：「公差：指法定允許之器差
    」、同法第16條第2項規定：「前項檢查之檢查公差、檢查
    方法及相關技術規範，由度量衡專責機關公告之」，是由經
    濟部頒定之雷達測速儀檢定檢查技術規範：「3.8雷達測速
    儀之各項檢定公差如下：(5)速率偵測之準確度：不大於1km/
    h；或不大於2km/h（當速率在150km/h以上時）。3.10雷達
    測速儀之各項檢查公差為檢定公差之1.5倍」，是依上開雷
    達測速儀檢定檢查技術規範之規定檢查公差之速率在150公
    里以下時為「上下不大於1.5公里」（即1km/hx1.5倍=1.5）
    ，亦即可要其誤差值不大於1.5公理時，均屬合格之測速儀
    器，故縱使經檢查合格之測速儀器，仍有法定之誤差值存在
    。本件經測定之時速為131公里，依上揭技術規範法定允許
    之檢查公差為上下不大於1.5公里計算，則受處分人當時之
    時速應約在129.5公里至132.5公里之間，則時速是否已超過
    130公里或確已有超過規定之最高時速60公里以上，滋有疑
    義；且原審之裁定理由亦謂：「故誤差數值往往係以一『正
    負區間』表示其概然數值，但無從據以認定是否每次測速均
    會發生誤差現象」，亦即，原審亦無法百分之百確定該測速
    儀器之每一次測速之數據均屬精確無誤，否則又何需由經濟
    部公告該雷達測速儀檢定檢查技術規範並詳定檢定公差及檢
    查公差值之存在。再者，聲明異議案件之處理，準用刑事訴
    訟法有關規定，此為道路交通案件處理辦法第4條第1項所明
    定，基於罪疑唯輕、罪疑唯利行為人之刑事訴訟法理，抗告
    人自得就測速儀器測得之速率減去雷達測速儀檢定檢查技術
    規範所規定之法定允許誤差值；又臺灣高等法院99年度交抗
    字第1558號、99年度交抗字第1361號裁定，亦認定雖屬合格
    之雷達測速儀器，但仍有其法定誤差值存在，為此提起抗告
    ，請鈞院撤銷原裁定，另為適當之裁定云云。
二、按汽車駕駛人，駕駛汽車有行車速度，超過規定之最高時速
    60公里以上情形者，處新臺幣（下同）6000元以上24000元
    以下罰鍰，並當場禁止其駕駛；汽車駕駛人有第2款行為者
    ，並吊扣該汽車牌照3個月；汽車駕駛人違反第1項規定者，
    應接受道路交通安全講習；又汽車駕駛人，違反道路交通管
    理處罰條例第43條規定者，記違規點數3點，道路交通管理
    處罰條例第43條第1項第2款、第4項前段、第5項前段、第63
    條第1項第3款分別分別定有明文。又違反道路交通管理事件
    統一裁罰基準表關於第43條規定，汽車駕駛人行車速度，超
    過規定之最高速限60公里以上未滿80公里，期限內繳納或到
    案聽候裁決者，處罰鍰8000元。而依同條例第33條第6項授
    權所訂定之高速公路及快速公路交通管制規則第5條第1項前
    段規定：「汽車行駛高速公路及快速公路，應依速限標誌指
    示」。故汽車駕駛人在快速公路行駛時如有未依速限標誌指
    示之高於速限行為，即屬違反高速公路及快速公路交通管制
    規則之規定，自應依上開道路交通管理處罰條例之規定處以
    罰鍰及記違規點數。
三、經查：
  (一)本件抗告人於民國（下同）99年11月30日11時36分許，駕駛
    車牌號碼2V-3335號自用小客車，行經中投公路臺63線10.9
    公里（北上）處，因「限速70公里，經檢定合格儀器測照，
    時速131公里，超速61公里（60以上未滿80公里）」之違規
    ，經臺中縣警察局（現已改制為臺中市政府警察局）交通警
    察隊員警依違反道路交通管理處罰條例第43條第1項第2款規
    定逕行舉發等情，有臺中縣警察局中縣警交相字第HD000000
    0 號舉發違反道路交通管理事件通知單、採證照片及臺中市
    政府警察局100年1月25日中市警交字第1000004649號函各1
    份在卷可稽，是抗告人有超速違規之事實，要無可疑。
  (二)本件舉發員警所使用之移動式雷射測速儀，係依規定送請經
    濟部標準檢驗局檢驗且領有合格證書（規格：33.8GHz照相
    式、廠牌：MPH、型號：(1)主機：VDSR，(2)天線：VDSR、器
    號：(1)主機：BEＺ000000000、(2)天線：BEＺ000000000、檢定
    合格單號碼：J0GA0000000A、J0GA0000000B、檢定日期：99
    年9月20日、有效期限：100年9月30日）等情，有原舉發單
    位提出之經濟部標準檢驗局雷射測速儀檢定合格證書1份存
    卷足憑，可知該雷達測速儀尚在檢定合格有效期限內，故該
    雷達測速儀之準確性及正確性應值得信賴。又雷達測速儀為
    經列為法定度量器之測速設備裝置，衡諸度量衡法第5條、
    度量衡器檢定檢查辦法第3條第1項第7款及第18條第1項之規
    定，與大眾有關之公務檢測儀器，既經由國家專責機關檢定
    合格後加以使用，並定期檢測，自能昭得公信。再者，就本
    件原舉發單位使用之雷射測速儀有無誤差一節，業經原審法
    院函詢財團法人工業技術研究院進行檢定，經財團法人工業
    技術研究院函覆稱：「一、檢定合格單號碼為J0GA0000000A
    之雷達測速儀設備，其速度檢定結果分別如右：25、50、60
    、70、90、100、110、150及199公里/小時，誤差均為0公里
    /小時」等情，有該院100年4月15日工研量字第1000005524
    函1份在卷可佐，顯見本件舉發時所使用主機BEＺ000000000
    號之雷達測速儀，其所測得之時速，均無測速誤差值存在。
    核上開檢定結果係工業技術研究院針對前開主機器號BEＺ000
    000000號之雷達測速儀所為之個案性檢定，非泛個案性之統
    一標準，其所測得之檢定誤差值結果應較具客觀公正性，可
    資採為認定之依據。而本件受處人所駕駛之車輛為雷射測速
    儀測得之時速既為131公里，依前開工研院檢定之結果，自
    難憑認本件雷射測速儀之準確度確實存有誤差。
  (三)抗告人雖指稱雷達測速儀之檢定亦有檢定公差，其當時駕駛
    車輛之時速應約在129.5公里至132.5公里間，則其時速是否
    已超過130公里，或確已有超過規定之最高時速60公里以上
    ，尚有疑義云云。然審之經濟部標準檢驗局於92年7月1日實
    施之「雷達測速儀檢定檢查技術規範」（該規範嗣於98年12
    月24日以經濟部標準檢驗局經標四字第09840006640號公告
    修正，實施日期為100年1月1日，但依修正後第9.1點規定，
    於修正施行前已申請初次檢定之雷達測速儀，於100年12月
    31日前，仍得適用修正施行前之規定）第3.8(5)點、第3.10
    點固分別規定：「雷達測速儀之各項檢定公差如下…：(5)速
    率偵測之準確度：不大於1km/h；或不大於2km/h（當速率在
    150km/h以上時）」、「雷射測速儀之各項檢查公差為檢定
    公差之1.5倍」，然究該規定之用意，僅在於規範受檢定之
    雷射測速儀之速度偵測準確度，即速度檢定結果之誤差值，
    於時速小於150公里/小時時，必須不大於1km/h，於時速大
    於150公里/小時時，必須不大於2km/h，始達合格要求，而
    日後對於經檢定合格之雷達測速儀進行檢驗時，則允許有上
    開誤差值1.5倍之公差。是以足徵上開規定僅係經濟部標準
    檢驗局針對雷射測速科學儀器設備檢定合格、檢查合格與否
    之技術上事項，非謂業經經濟部標準檢驗局檢定合格之雷射
    測速儀器設備即有上開誤差值。雖科學儀器之偵測允許公差
    存在，但有無違規超速仍應以測速儀器所實際測得之數據為
    準，蓋科學儀器檢測標準程序中所設計出「可容許」之誤差
    數值，乃係一統計概數，故誤差數值往往係以一「正負區間
    」表示其概然數值，但無從據以認定是否每次測速均會發生
    誤差現象，亦即每次實際測得之數值究係在誤差範圍之正值
    端或負值端，抑或無誤差值，在科學上並無法精準認定，此
    即為容許公差存在之理。是以，在超速違規之舉發上，自不
    允許舉發機關在實際測得之數值上，自行加上公差之可能最
    大值，以作為超速之最高速率而為不利行為人之認定，同理
    倘被舉發人主張應在實際測得之數值減去公差之可能最大值
    ，始為其行車之實際速度，同屬無據，蓋其等均顯然違背以
    「合格」之科學儀器取得證據資料證明違規之立法本旨（道
    路交通管理處罰條例第7條之2第1項第7款參照）。況抗告人
    並未提出更為縝密精確之檢算公式與數據供本院核測，僅辯
    陳以：其當時駕駛車輛之時速應約在129.5公里至132.5公里
    間，則其時速是否已超過130公里，或確已有超過規定之最
    高時速60公里以上，尚茲疑義云云，卻未提出證據證明該雷
    射測速儀有何故障或測速有何違誤之虞，自難單以機器本身
    存有法定之誤差值即率以推翻經國家檢定合格之雷射測速儀
    所測得之數據有誤差，經核並無依據，要難憑採。
  (四)另觀諸卷附之採證照片，車牌號碼2V-3335號之自小客車位
    置在照片正下方，而照片中之機器證號BEＺ000000000、違規
    時間、地點、行車速限及受處分人之行車時速均清晰可辨，
    足徵本件違規照片係於機器有效期限內，依正常使用流程所
    拍攝，則原舉發警員取締本件受處分人駕車超速違規應無誤
    判之虞。
四、綜上所述，本件抗告人於上開時、地駕駛上開自用小客車，
    而有前揭汽車行駛道路行車速度超過規定最高速限60公里以
    上未滿80公里之違規事實，及本件使用之雷達測速儀，其所
    測得之時速，均無測速誤差值存在一節，均已臻明確。從而
    ，原處分機關依道路交通管理處罰條例第43條第1項第2款、
    第4項、第5項、第63條第1項第3款及違反道路交通管理事件
    統一裁罰基準表，裁處受處分人罰鍰8000元，記違規點數3
    點，施以道路交通安全講習及吊扣汽車牌照3個月，核無違
    誤，原審駁回抗告人之異議，核無違法或不當。抗告人仍執
    陳詞提起本件抗告，所指情節，委無可採，是本件抗告為無
    理由，應予駁回。
據上論結，應依道路交通案件處理辦法第25條，刑事訴訟法第41
2條，裁定如主文。
中    華    民    國    100    年    7    月    29    日
            刑事第十庭  審判長法  官  江  錫  麟
                              法  官  陳      葳
                              法  官  周  瑞  芬
上列正本證明與原本無異。
不得再抗告。
                              書記官  廖  婉  菁
中    華    民    國    100    年    7    月    29    日